臺灣高等法院臺南分院刑事判決
　　　上　訴　人　臺灣臺南地方法院檢察署檢察官
　　　被　　　告　乙○○○
　　　　　　　　（即江寶鳳）
右上訴人因被告業務過失傷害案件，不服臺灣臺南地方法院九十年度交易字第五三二
號中華民國九十一年二月四日第一審判決（起訴案號：臺灣臺南地方法院檢察署九十
年度偵字第一一０六五號），提起上訴，本院判決如左：
      主      文
原判決撤銷。
乙○○○從事業務之人，因業務上之過失致人於死，處有期徒刑肆月，如易科罰金，
以參佰元折算壹日。
      事      實
一、乙○○○（即江寶鳳）以騎機車至市場買魚貨並載送魚貨販賣為業，係以駕駛為
    附隨業務之人，於民國（下同）九十年八月八日凌晨四時五十分許，騎乘車牌號
    碼ＯＲＹ－七九○號重型機車，沿台南市○○區○○路慢車道，由北往南方向行
    駛，欲往市場批購魚貨，途經上開路一段與四九六巷口之交岔路口時，理應注意
    汽車行駛時，駕駛人應注意車前狀況，並隨時採取必要之安全措施，及駕駛人駕
    駛汽車，應遵守道路交通標誌、標線、號誌之指示及閃光黃燈表示「警告」，車
    輛應減速接近，注意安全，小心通過之規定，而依當時天候晴、雖為夜間然有路
    燈照明、柏油路面、路面乾燥、無缺陷、道路上未有任何障礙物、視距復屬良好
    、號誌動作正常等情形以觀，客觀上亦無不能注意之情事，其竟疏於注意車前狀
    況，貿然通過該路口。適同一時地吳帆騎乘自行車，沿台南市○○路由東向西行
    駛，亦應注意慢車行駛至交岔路口，其行進或轉彎，應遵守號誌之指示及閃光紅
    燈表示「停車再開」，車輛應減速接近，先停止於交岔路口前，讓幹道車優先通
    行後認為安全時，方得續行，及慢車在夜間行車，應燃亮燈光之規定。而依當時
    之情形，又無不能注意之情事，竟亦疏於注意，於夜間未點亮燈光，通過上開交
    岔路口時，仍貿然前行，未注意車前狀況隨時取應變措施。由於雙方皆有上述過
    失，避煞皆已不及，乙○○○之機車車頭遂撞及吳帆之自行車右側方腳踏板處。
    吳帆因之受有「右大腦更性中風、右股骨頸骨折、呼吸衰竭併二十四小時持續使
    用呼吸器、慢性腎衰竭定期血液透析治療腦梗塞」等之傷害，經治療無效，延至
    九十一年二月十三日死亡，而乙○○○亦受有「頭部外傷合併腦震盪、顏面多處
    撕裂傷（額部、右眉、右眼皮、鼻背）共十五公分（依勞保殘廢診斷說明，明顯
    屬殘廢等級）、左膝擦傷四x 四公分、左手挫傷」之傷害。乙○○○於肇事後，
    犯罪未被有偵查權之公務員或機關發覺前，即向台南市警察局第三分局警員自首
    並坦承犯行，進而接受裁判。
二、案經被害人吳帆之配偶甲○○訴由台南市警察局第三分局報請臺灣臺南地方法院
    檢察署檢察官偵查起訴。
      理      由
一、訊據被告乙○○○對於右述時、地，駕車行經前開路口，並與被害人吳帆所騎乘
    之自行車發生碰撞之事實坦白承認。惟辯稱「我只是慢慢騎而己，他那邊是紅燈
    ，我這邊是黃燈，他騎自行車，當時他穿藍色的褲子，當時光線不好，我看見時
    我就停車，他就撞上到我，我們二台車子倒地了」云云，經查：
  (一)被告所為前開犯罪事實，業據告訴人即吳帆之女徐吳麗香於警訊時及偵審中指訴
    甚詳，且有台南市警察局第三分局製作之道路交通事故調查報告表一紙及交通事
    故蒐證照片十三張在卷足憑。又被害人所受者係「右大腦梗塞性中風、右股骨頸
    骨折、呼吸衰竭併二十四小時持續使用呼吸器、慢性腎衰竭定期血液透析治療腦
    梗塞」之傷害，並延至九十一年二月十三日死亡，有奇美醫學中心九十年八月十
    五日出具之診斷證明書、新興醫院九十年十二月二十四日出具之興醫乙診（九十
    ）字第三二○八號診斷證明書各一紙存卷可參，亦為被告所不否認，又被害人吳
    帆因本件車禍後因上開症狀，急速送醫延至九十一年二月十三日終因不治死亡，
    亦有新興醫院九十一年四月十六日出具之興醫乙診（九十一）字第五九四號診斷
    證明書一紙存卷可參，亦為被告所不否認，足見被害人確因本件車禍而死亡。
  (二)按汽車行駛時，駕駛人應注意車前狀況，並隨時採取必要之安全措施，道路交通
    安全規則第九十四條第三項定有明文；次按閃光黃燈表示「警告」，車輛應減速
    接近，注意安全，小心通過；閃光紅燈表示「停車再開」，車輛應減速接近，先
    停止於交岔路口前，讓幹道車優先通行後認為安全時，方得續行，道路交通標誌
    標線號誌設置規則第二百一十一條第一項、第一款、第二款亦有明文。本件被告
    駕車於道路上行駛，本應注意上開道路交通安全規則，而案發當時，天候晴、雖
    為夜間然有路燈照明、柏油路面、路面乾燥、無缺陷、道路上未有任何障礙物、
    視距復屬良好、號誌動作正常等情形以觀，復有台南市○○○道路交通事故調查
    報告表一紙載明可考，據此判斷，客觀上亦無不能注意之情事，其竟疏於注意車
    前狀況，貿然行駛，致與被害人所騎乘之自行車相撞，撞擊後於道路上留下七點
    五公尺之刮地痕，顯見被告行經閃光黃燈之交叉路口未減速慢行，是被告之駕駛
    行為，顯有過失。
  (三)況本件經送台灣省台南區行車事故鑑定委員會鑑定結果，亦認被告行經設有閃光
    黃燈號誌交岔路口，未減速慢行，未注意車前狀況，係本件車禍之肇事次因，並
    有該委員會九十年十一月九日南鑑字第九○一三一○號函及所附之鑑定意見書一
    份附卷可參，此益證被告駕車肇事致被害人死亡之行為，確有過失無疑。
  (四)告訴人於檢察官偵查中雖另指訴：被告之機車有車燈可供照明，被害人之自行車
    雖無車燈亦不影響被告之視線及被害人之自行車後輪遭受被告撞及，撞擊時被害
    人之自行車已過慢車道之中心處，車頭已進入四七一巷內云云。惟本件被害人之
    自行車除無車燈外，車身全無反光設備，縱然被告之機車有車燈可供照明亦難以
    清楚看見被害人之自行車；次查：被害人騎乘之腳踏車車架經撞擊後其彎曲之程
    度明顯大於車輪之彎曲程度，而車架為管狀結構，遭側面撞擊之抗曲性遠較車輪
    為強，依物理學之原理不可能撞擊撞曲性較弱之後輪後，牽動使抗曲性較強之車
    架彎曲且彎曲之程度尚較車架為小，足認被告係撞擊被害人腳踏車右側車身腳踏
    板上方偏向前輪之車架處使之嚴重彎後，牽動後車輪，連帶使後輪產生較小彎曲
    ，綜上所述足認告訴人上部分所述顯然不實。
  (五)此外，被害人騎乘自行車，行經上述閃光紅號誌交岔路口，穿越道路未注意左右
    來車，係本件車禍之肇事主因，雖亦有前述鑑定意見書載明可證，然被告之前述
    過失，既與被害人之過失，併合而為本件車禍肇事之原因，故被害人之過失或可
    供做量刑時之斟酌，但被告之刑責則不能因此相扺而獲得免除。
  (六)又本件被害人係因此次車禍而受有如事實欄所載之重傷害因急救不治而死亡，故
    被告之過失駕車行為，與被害人所受之重傷害結果間，復具有相當因果關係，是
    本件事證已甚明確，被告過失致死之犯行堪予認定。
二、查被告乙○○○以騎機車至市場買魚貨並載送魚貨販賣為業，係以駕駛為附隨業
    務之人，核被告所為，係犯刑法第二百七十六條第二項之業務過失致死罪，公訴
    人認被告係犯刑法第二百八十四條第二項之之業務過失傷害罪云云，起訴法條尚
    有未洽，因本件社會基本事實同一，爰予變更起訴法條。又被告於肇事後，犯罪
    未被有偵查權之公務員或機關發覺前，由被告之夫報警，被告即向台南市警察局
    第三分局警員自首並坦承犯行，進而接受裁判，此有卷附之檢察官偵訊筆錄載明
    可稽，是應依刑法第六十二條前段自首之規定，減輕其刑。
三、原審予以論罪科刑，並量處有期徒刑參月，如易科罰金，以參佰元折算壹日，固
    非無見。惟查：被害人吳帆本件車禍住院已於九十一年二月十三日死亡，原審未
    及審酌而依業務過失致重傷罪論處，即有未洽。檢察官上訴意旨亦執此指摘原審
    判決不當，為有理由，自應由本院將原判決撤銷改判。爰審酌被告之生活狀況、
    品行、智識程度、犯罪所生之危險、被告之過失程度、告訴人所生之損害，及被
    告肇事後，已與告訴人就民事損害賠償事宜，達成和解（有九十一年三月六日之
    調解書影本附卷足稽），及被害人之疏失行為，係本件車禍之肇事主因，而被告
    之駕駛行為，則僅為該車禍之肇事次因等情，及被告犯後坦承犯行態度良好等一
    切情狀，量處如主文第二項所示之刑，並諭知易科罰金之折算標準，以資懲儆。
據上論斷，應依刑事訴訟法第三百六十九條第一項前段、第三百六十四條、第二百九
十九條第一項前段、第三百條，刑法第二百七十六條第二項、第六十二條前段、第四
十一條第一項前段，罰金罰鍰提高標準條例第一條前段、第二條，判決如主文。判決
如主文。
本案經檢察官楊治宇到庭執行職務。
中    華    民    國      九十一      年      五      月      一        日
                                  臺灣高等法院臺南分院刑事第六庭
                                      審判長法官  楊    明    章
                                            法官  戴    勝    利
                                            法官  顏    基    典
右正本證明與原本無異。
如不服本判決，應於判決送達後十日內向本院提出上訴狀，其未敘述理由者並應於提
出上訴狀後十日內向本院補提理由書（應附繕本)。
                                      法院書記官  呂    嘉    文
中    華    民    國      九十一      年      五      月      二        日
附錄法條：
刑法第二百七十六條：因過失致人於死者，處二年以下有期徒刑、拘役或二千元以下
                    罰金。
從事業務之人，因業務上之過失犯前項之罪者，處五年以下有
                    期徒刑或拘役，得併科三千元以下罰金。
